臺灣板橋地方法院刑事判決　　　　　　　 96年度訴字第729號
公　訴　人　臺灣板橋地方法院檢察署檢察官
被　　　告　甲○○
　　　　　　　　　　（現因案於臺灣臺北監獄臺北分監執行）
上列被告因違反毒品危害防制條例務案件，經檢察官提起公訴（
96年度毒偵字第1159號），本院判決如后：
    主  文
本件免訴。
    事  實
一、公訴意旨略稱：被告甲○○基於施用第一級毒品海洛因、第
    二級毒品安非他命之犯意，分別於民國95年7 月15日21時3
    分許為警採尿往前回溯26及96小時內之某時，在不詳處所，
    施用第一級毒品海洛因及第二級毒品安非他命，嗣於95年7
    月15日21時許，為警在臺北縣樹林市○○街92巷7 弄54號2
    樓查獲，經採集其尿液送驗後，始查悉上情，因認被告涉犯
    毒品危害防制條例第10條1 項之施用第一級毒品罪嫌，及同
    條例第10條第2 項之施用第二級毒品罪嫌云云。
二、按案件曾經判決確定者，應諭知免訴之判決，並得不經言詞
    辯論為之，刑事訴訟法第302 條第1 款、第307 條分別定有
    明文。經查，本件被告甲○○基於施用第一級毒品海洛因之
    犯意，於95年7 月31日晚間7 時許，在其位於臺北縣樹林市
    ○○街92巷7 弄54號2 樓住處，以將第一級毒品海洛因沾在
    香煙上，再燃燒吸食其煙氣之方式，施用第一級毒品海洛因
    1 次，另基於施用第二級毒品安非他命之犯意，於95年7 月
    31日晚間7 時30分許，在位於臺北縣樹林市鎮○街3 號4 樓
    之「印象賓館」105 室內，以將第二級毒品安非他命置於吸
    食器中，再燃燒吸食其煙氣之方式，施用第二級毒品安非他
    命1 次；嗣於95年7 月31日晚間11時20分許，為警在上開「
    印象賓館」105 室查獲，經臺灣板橋地方法院檢察署95年度
    毒偵字第5379號案以被告係犯毒品危害防制條例第10條第1
    項之施用第一級毒品罪，及同條例第10條第2 項之施用第二
    級毒品罪，由該署檢察官於95年9 月13日提起公訴，並於95
    年9 月25日繫屬本院（95年度訴字2851號），嗣並經本院於
    95年10月31日以95年度訴字第2851號刑事判決，就被告所犯
    施用第一級毒品罪部分判處有期徒刑九月，就被告所犯施用
    第二級毒品罪部分判處有期徒刑五月，並定應執行有期徒刑
    一年，且於95年11月20日確定在案，此經本院調取95年度訴
    字第2851號案卷核閱無訛，並有本院95年度訴字第2851號刑
    事判決電腦列印本，及臺灣高等法院被告前案紀錄表各一份
    附於本院卷可憑。按刑法修正條文於94年2 月2 日經總統公
    布，並自95年7 月1 日起施行，其中原刑法第56條之連續犯
    規定業經刪除，即修正後之刑法已無連續犯得論以裁判上一
    罪之情形，參照該修正條文之立法理由，即修正條文說明謂
    「至連續犯廢除後，對於部分習慣犯，例如竊盜、吸毒等犯
    罪，是否會因適用數罪併罰而使刑罰過重產生不合理之現象
    一節，在實務上應可參考德、日等國之經驗，委由學界及實
    務以補充解釋之方式，發展接續犯之概念，對於合乎『接續
    犯』或『包括的一罪』之情形，認為構成單一之犯罪，以限
    縮數罪併罰之範圍，用以解決上述問題。」等語，則依前揭
    修法意旨，於修正刑法施行後，自應就多次施用毒品之犯罪
    重新檢討是否合乎『接續犯』或『包括的一罪』之情形，其
    中屬包括一罪概念中之「集合犯」，係立法者在犯罪構成要
    件所描述及預設之該當行為，本身即具有不斷反覆實施之特
    性，而是否為集合犯之判斷標準，其一類型係從法條文義即
    可得知，如「收集」國防機密罪、「收集」偽造通用貨幣罪
    ，由法條所規定「收集」之文義，即知「收集」之行為具有
    不斷實施之特性；另一集合犯之類型，則係由構成要件規範
    目的與日常生活經驗之典型違犯型態加以判斷，例如基於吸
    毒成癮之道理，再衡諸法院實務經驗，反覆成習之多次施用
    毒品舉止，實係施用毒品罪違犯之常態與典型，則行為人反
    覆多次之施用毒品行為，即係犯單一施用毒品罪之集合犯行
    為，應論以一罪（同此見解者，參張淳淙，「從刑法修正論
    行為之罪數」，刊載於司法周刊1286期司法文選別冊；林鈺
    雄，「跨連新舊法之施用毒品行為─兼論行為單數與集合犯
    、接續犯概念之比較」，刊載於臺灣本土法學雜誌，第84期
    ，頁141 以下）。本件被告犯施用第一級毒品罪及施用第二
    級毒品罪時間，依本件起訴書所載，分別為95年7 月15日21
    時3 分許為警採尿往前回溯26及96小時內之某時，其於前案
    之犯罪時間則均為95年7 月31日，而被告於本院審理時復供
    承：伊確實有在95年7 月15日被查獲當天施用海洛因、安非
    他命，被查獲之後伊還有繼續施用毒品，因為伊有毒癮，在
    95 年7月15日到95年7 月31日之間，伊一樣是天天施用兩種
    毒品等語（見本院96年3 月27日準備程序筆錄），衡諸吸毒
    者常成癮，反覆成習之多次施用毒品舉止，實係施用毒品罪
    違犯之常態與典型，參以被告前後二案遭警查獲之時間亦相
    隔不到半月，且前後二案遭警查獲後所採之尿液經送檢驗亦
    均呈鴉片類陽性反應、安非他命陽性反應，此有臺灣檢驗科
    技股份有限公司95年8 月9 日濫用藥物尿液檢驗報告（見95
    年度毒偵字第6359號偵查卷第5 頁）及本院95年度訴字第28
    51號刑事判決電腦列印本（見本院卷）附卷可憑，被告所供
    稱其於95年7 月15日至95年7 月31日期間，因吸毒成癮，天
    天施用海洛因、安非他命等情，應屬可信，則被告反覆多次
    之施用毒品行為，即係犯單一施用毒品罪之集合犯，被告前
    後二案之施用第一級毒品及施用第二級毒品之行為，均屬集
    合犯行為，應各論以一罪，是以被告所犯之前後二案，係屬
    同一案件，應無疑義。則本件被告之犯罪事實，顯為前揭判
    決確定效力所及，依首揭說明，本件爰不經言詞辯論，逕為
    諭知免訴之判決。
據上論斷，應依刑事訴訟法第302 條第1 款、第307 條，判決如
主文。
中　　華　　民　　國　　96　　年　　4 　　月　　30　　日
                  刑事第十四庭  審判長法　官  林海祥
                                      法  官  朱敏賢
                                      法  官  汪怡君
上列正本證明與原本無異。
如不服本判決，應於判決送達後10日內向本院提出上訴狀（應附
繕本），上訴於臺灣高等法院。
                                      書記官　陳金鳳
中　　華　　民　　國　　96　　年　　5　　月　　 1 　　日
